【裁判字號】    98,簡上,76
【裁判日期】    980427
【裁判案由】    詐欺
【裁判全文】
臺灣桃園地方法院刑事判決              98年度簡上字第76號
公  訴  人  臺灣桃園地方法院檢察署檢察官
上  訴  人  乙○○
上列上訴人因詐欺案件，不服本院中華民國97年12月26日97年度
桃簡字第1596號第一審刑事簡易判決（聲請簡易判決處刑案號：
97年度偵字第3809號），提起上訴，本院管轄之第二審合議庭判
決如下：
    主  文
上訴駁回。
乙○○緩刑年。
    事  實
一、乙○○可預見任意將所有之金融機構帳戶交付他人，足供他
    人用為犯罪後收受被害人匯款，以遂其掩飾或隱匿犯罪所得
    財物目的之工具，竟基於上開結果發生亦不違反其本意之幫
    助恐嚇取財犯意，於不詳日時，與行動電話門號為00000000
    00號而真實姓名年籍不詳自稱「徐先生」之人聯絡，復依其
    指示，於民國96年12月11日下午3 時30分許，在桃園縣桃園
    市○○路統領百貨股份有限公司門口，將其所有第一商業銀
    行南崁分行帳號00000000000 號帳戶之存摺、金融卡與密碼
    及國民身分證影本等資料，交付與該「徐先生」（嗣改口自
    稱「黃大哥」）指定之人，供該詐欺集團成員使用。嗣該詐
    欺集團成員即意圖為自己不法之所有，由某女性成員於96年
    12月17日晚上7 時30分許，登入雅虎奇摩交友網站聊天室，
    適甲○○亦在該網站聊天室內，雙方遂相約在雲林縣斗六火
    車站見面，然甲○○於與該女子碰面時，因懷疑對方為詐騙
    集團而生齬齟，其後該詐騙集團另一真實姓名不詳成員便以
    「如不照伊意思匯錢過去，便要對甲○○家人不利」等語恫
    嚇甲○○，至甲○○心生畏懼，而依該男子之指示，於同日
    晚上11時13分至第一商業銀行自動櫃員機前操作，匯款新臺
    幣（下同）2 萬9,000 元至乙○○上開帳戶內，迨該男子於
    同日晚上11時30分再度要求甲○○再匯款13萬8,000 元，甲
    ○○始發現受騙，並報警處理而查獲上情。
二、案經甲○○訴由桃園縣政府警察局大園分局報請臺灣桃園地
    方法院檢察署檢察官偵查後聲請簡易判決處刑。
    理  由
一、前開事實，業據被告乙○○於本院審理時坦認不諱，核與告
    訴人甲○○指證之情節相符，並有第一商業銀行自動櫃員機
    匯款單、報紙求職分類廣告資料各1 份在卷可稽，堪認被告
    乙○○前揭所為不利於己之自白與事實相符。復按有犯罪意
    圖者，非有正當理由，竟徵求他人提供帳戶，客觀上可預見
    其目的，係供為某筆資金之存入，後再行領出之用，且該筆
    資金之存入及提領過程係有意隱瞞其流程及行為人身分曝光
    之用意，一般人本於一般認知能力均易於瞭解，最高法院93
    年度臺上字第31號判決意旨可資參照。又金融存款帳戶，事
    關存戶個人財產權益之保障，與存戶之印鑑章、金融卡結合
    ，其專屬性、私密性更形提高，除非本人或與本人具密切之
    關係者，難認有何理由可自由流通使用該存摺、金融卡、印
    章及密碼，一般人亦均有應妥為保管，以防止被他人冒用之
    認識，縱有特殊情況偶有交付他人之需，亦必深入瞭解其用
    途後再行提供以使用，恆係吾人日常生活經驗與事理。且金
    融帳戶為個人理財之工具，申請開設金融帳戶並無任何特殊
    之限制，一般民眾皆可以存入最低開戶金額之方式申請開戶
    ，一個人可以在不同之金融機構申請多數之存款帳戶使用，
    並無何困難，此乃眾所周知之事實，則依一般人之社會生活
    經驗，苟見非親非故之人不以自己名義申請開戶，反而以出
    價蒐購或租用之方式向他人蒐集金融機構帳戶供己使用，衡
    情當知悉蒐集金融帳戶者，係將所蒐集之帳戶用於從事財產
    犯罪；況觀諸現今社會上，詐騙者蒐購人頭帳戶，持以作為
    詐欺、恐嚇取財之事，常有所聞。被告乙○○將前開帳戶之
    存摺、金融卡及密碼提供與真實姓名年籍不詳之成年人使用
    ，被告乙○○自可預見係供隱瞞其資金流程及行為人身分，
    以從事恐嚇取財犯罪，作為恐嚇取財收取被害人匯入款項之
    帳戶，惟其仍將之交付，顯不違背其本意，而具有幫助實行
    恐嚇取財犯罪之幫助意思甚明。綜上所述，本件事證明確，
    被告乙○○犯行洵堪認定，應予依法論科。
二、按幫助犯之成立，主觀上行為人須有幫助故意，客觀上須有
    幫助行為，意即需對於犯罪與正犯有共同之認識，而以幫助
    之意思，對於正犯資以助力，而未參與實施犯罪之行為者而
    言，最高法院75年度臺上字第1509號、88年度臺上字第1270
    號判決意旨可資參照。查被告乙○○將前開帳戶存摺、金融
    卡及密碼交與真實姓名年籍不詳之成年人，再由該詐欺集團
    某真實姓名年籍不詳之成年女子與男子對被害人為恐嚇取財
    ，惟被告係以幫助恐嚇取財之犯意為之，供作贓款匯入、提
    領之帳戶，僅係就他人之恐嚇取財犯行提供助力，屬構成要
    件以外之行為，復查無可認與渠等有犯意聯絡、行為分擔情
    事，應祇論以幫助犯。故核被告乙○○所為，係犯刑法第30
    條第1 項前段、第346 條第1 項之幫助恐嚇取財罪。另被告
    乙○○所為係幫助犯，併依刑法第30條第2 項之規定按正犯
    之刑減輕之。原審審酌被告率將提款卡兼密碼交付他人充為
    犯罪收贓之用，不僅助長詐欺等財產犯罪於社會上充斥橫行
    ，且因有「人頭戶」包藏掩飾致而查緝困難之故，主犯成員
    遂有恃無恐，行徑乃更加囂張、狂放，直視法律為無物、若
    敝屣馴致台灣漸成各種財產犯罪者之樂園，如入無人之境，
    是見被告犯行所生之危害極鉅，犯後猶飾詞圖卸，犯後態度
    甚差等情狀，量處被告有期徒刑5 月，如易科罰金，以2,00
    0 元折算1 日，經核認事用法均無違誤，量刑亦屬妥適，應
    予維持，上訴人提起上訴，顯無理由，自應予駁回。末查，
    上訴人未曾因故意犯罪受有期徒刑以上刑之宣告，此有臺灣
    高等法院被告前案紀錄表在卷可參，其因一時失慮，致罹刑
    典，惟已於上訴後坦承犯行，並與被害人已達成和解，有上
    訴人與被害人之和解書影本1 紙附卷可參，堪認其經此次科
    刑教訓後，應知所警惕，信無再犯之虞，是本院認為前開對
    其宣告之刑，以暫不執行為適當，爰依刑法第74條第1 項第
    1 款之規定，併予宣告緩刑3 年，以啟自新。公訴人雖請求
    就上訴人之緩刑宣告附加賠償被害人履行之負擔，然上訴人
    既與被害人已達成和解，自得就該和解內容為請求進而取得
    履行損害賠償之強制執行名義，是本院認無另就緩刑宣告附
    加履行被害人賠償負擔之必要，附此說明。
三、至被告所交付供詐欺集團使用之存摺、提款卡等物，雖係被
    告提供充為幫助該詐欺集團行騙所用，惟存摺、提款卡依銀
    行與客戶之契約，係由銀行提供予客戶使用，客戶結清帳戶
    時須將存摺及提款卡繳回，而客戶如有留存存摺必要時，則
    由銀行於該存摺註記作廢等字樣後，客戶始得留存等情觀之
    ，銀行存摺及提款卡在銀行尚未作廢前，其所有權應仍屬銀
    行所有，自不得宣告沒收。
據上論斷，應依刑事訴訟法第455 條之1 第1 項、第3 項、第36
8 條、第373 條，刑法第74條第1 項第1 款，判決如主文。
本案經檢察官翁偉玲到庭執行職務。
中    華    民    國    98    年     4    月    27    日
                  刑事第七庭審判長法  官  蕭世昌
                                  法  官  陳筱蓉
                                  法  官  蔡羽玄
本件不得上訴。
以上正本證明與原本無異。
                                  書記官  陳玉芳
中    華    民    國    98    年    4     月    27    日


司法院資訊處製作；財團法人民間司法改革基金會備份。
